臺灣高等法院臺中分院交通事件裁定　 100年度交抗字第1019號
抗 告 人即
原處分機關　交通部公路總局臺中區監理所南投監理站
代　表　人　陳永泉
相　對　人
即受處分人　志州交通有限公司
法定代理人　王文郎
上列抗告人因受處分人違反道路交通管理處罰條例聲明異議案件
，不服臺灣南投地方法院中華民國100年10月31日所為裁定（100
年度審交聲字第477號），提起抗告，本院裁定如下：
    主  文
原裁定撤銷，發回臺灣南投地方法院。
    理  由
一、原處分意旨略以：受處分人即志州交通有限公司所有之車牌
    號碼891-GT號營業貨運曳引車聯結21-QJ號營業半拖車，於
    民國（下同）100年6月23日12時30分許，由司機駕駛載運砂
    石，行經彰化縣彰化市○○路與三村路口處，經警攔停帶往
    過磅，因有「總重64.61公噸，核重40.5公噸，超重24.11公
    噸」之超載違規，爰依道路交通管理處罰條例第29條之2第3
    項規定，裁處罰鍰新臺幣（下同）85000元，並記汽車違規
    紀錄1次等語。
二、受處分人異議意旨略以：警方攔停受處分人之車輛後，帶往
    附近大豐資源回收股份有限公司（下稱大豐公司）之地磅過
    磅，當時磅得總重64.61公噸，大豐公司雖有申請經濟部標
    準檢驗局度量衡器檢定合格書，但是否屬於私人地磅或是可
    對外營業之地磅，且此磅最大秤重為50公噸，本車過磅總重
    卻為64.61公噸，超出該地磅法定公差範圍之最大秤量，是
    該秤重結果顯有疑義等語。
三、原裁定意旨略以：大豐公司持有之地磅係固定地磅，為原綱
    廠牌，其型號為UWE-1705，器號為NZK11332，其最大秤量為
    50000公斤（即50公噸）、最小秤量為200公斤，檢定日期為
    100年3月9日，有效期限至101年3月31日乙節，有經濟部標
    準檢驗局度量衡器檢定合格證書影本1紙附卷可憑。本件於
    系爭地磅有效期限內之100年6月23日，使用最大秤量僅為50
    公噸之系爭地磅秤重，卻秤得系爭車輛總重為64.16公噸，
    則該秤重結果是否符合系爭車輛實際所裝載之總重量，顯有
    疑義，自不能據為不利於受處分人之認定，此外復查無其他
    證據足認系爭車輛確有超載違規之情形，原處分即有未洽，
    應予撤銷等語。
四、抗告意旨略以：本件系爭地磅，因度量衡業者申請地磅合格
    證書時，常因經濟部標準檢驗局之地磅測定車輛重量有限，
    無法測量到業者申請之最大秤量標準，因此檢定合格證書上
    只能記載該局測量之重量（即50公噸），並非表示該地磅僅
    能秤重至50公噸之物。本件違規行為測量之時間點在系爭地
    磅之有效期限101年3月31日內，測得系爭車輛超載24.11公
    噸，本站據以裁罰，應屬有據。且若原處分撤銷不罰，將使
    運輸業者爭相走告，誤會超載重量越多如能超過地磅之最大
    磅量即全部不罰，此無異鼓勵業者及駕駛人超載，以致影響
    道路品質及用路人安全，原裁定不當等語。
五、按貨車之裝載，其裝載貨物不得超過核定之總重量，道路交
    通安全規則第79條第1項第1款定有明文。次按汽車裝載貨物
    超過核定之總重量、總聯結重量者，處汽車所有人罰鍰，並
    記汽車違規紀錄1次，其應歸責於汽車駕駛人時，除依第3項
    規定處汽車駕駛人罰鍰及依第63條第1項第2款規定記點外，
    汽車所有人仍應記該汽車違規紀錄1次。另應責令改正或當
    場禁止通行，並處10000元罰鍰，超載10公噸以下者，以總
    超載部分，每1公噸加罰1000元；超載逾10公噸至20公噸以
    下者，以總超載部分，每1公噸加罰2000元；超載逾20公噸
    至30公噸以下者，以總超載部分，每1公噸加罰3000元；超
    載逾30公噸者，以總超載部分，每1公噸加罰5000元，未滿1
    公噸以1公噸計算，道路交通管理處罰條例第29條之2第1項
    、第3項亦分別定有明文。
六、經查，本件受處分人所有之車牌號碼891-GT號營業貨運曳引
    車聯結21-QJ號營業半拖車，於100年6月23日12時30分許，
    載運砂石行經彰化縣彰化市○○路與三村路口處，經警攔停
    帶往大豐公司過磅，測得總重為64610公斤（即64.61公噸）
    ，核重40.5公噸，超重24.11公噸，有大豐公司之地磅單、
    彰化縣警察局彰警交字第I00000000號舉發違規通知單、原
    處分機關投監四裁字第裁65-I00000000號裁決書等件在卷可
    稽。而上開大豐公司之地磅，為原綱廠牌，型號為UWE-1705
    ，器號為NZK11332，經經濟部標準檢驗局派員予以檢定，最
    小秤量為200公斤，最大秤量為50公噸，在法定公差內，檢
    定日期為100年3月9日，有效期限至101年3月31日，有經濟
    部標準檢驗局100年3月13日度量衡器檢定合格證書影本一紙
    附卷可憑。又法院受理交通事件，準用刑事訴訟法之規定，
    法院為調查證據認定事實時，如就違規事實仍有合理之懷疑
    ，無法確信行為人確有該當道路交通管理處罰條例各該處罰
    條文之構成要件事實時，固應依訴訟上證據法則為對行為人
    有利之認定，惟其前提仍應須妥善踐行證據之調查。然本件
    系爭車輛經系爭地磅測得總重64.61公噸，系爭地磅檢定合
    格證書所載之最大秤重，是否即為實施秤重時磅秤實際最大
    可秤重之重量？抑或係經濟部標準檢驗局實施檢定時僅檢定
    至50公噸，未達申請之最大秤量標準？又該地磅實際最大載
    重結構設計及電腦顯示結果究係為何？載重若超過最大秤量
    時，是否將使磅秤失準而其測得最大秤量範圍內之重量亦屬
    有誤？此攸關受處分人有無違規事實之認定，自應詳查研求
    ，原審未就此部分函詢經濟部標準檢驗局、地磅製造商等相
    關單位，即認定本件載重貨物重量無法確定，逕予撤銷原處
    分，容有率斷之虞。抗告人執此提起抗告，即有理由，為兼
    顧當事人之審級利益，爰由本院撤銷原裁定，發回原法院，
    另為妥適之處置。
七、據上論結，應依道路交通管理處罰條例第89條，道路交通事
    件處理辦法第26條，刑事訴訟法第413條前段，裁定如主文
    。
中    華    民    國   100    年    11    月    30    日
              交通法庭    審判長法  官  邱  顯  祥
                                法  官  姚  勳  昌
                                法  官  張  國  忠
以上正本證明與原本無異。
不得再抗告。
                                書記官  卓  佳  儀
中    華    民    國   100    年    11    月    30    日